【裁判字號】    98,聲,2832
【裁判日期】    981028
【裁判案由】    聲請法官迴避
【裁判全文】
臺灣臺北地方法院刑事裁定              98年度聲字第2832號
聲  請  人
即  被  告  甲○○
                    寄基隆郵政.
上列聲請人即被告因本院98年度易字第3590號違反法院組織法等
案件，聲請法官迴避，本院裁定如下：
    主  文
聲請駁回。
    理  由
一、聲請意旨略以：依刑事訴訟法第95條，聲請人甲○○有依自
    由意思表示意見，也可以請求陳述對聲請人有利的意見。審
    判長一直阻礙聲請人的自由意見陳述，是否涉嫌違反有罪推
    定原則，請依法裁定並依上開理由聲請審判長依法迴避。
二、按當事人聲請推事迴避，以有刑事訴訟法第18條第1款、第2
    款所列情形之一者為限。亦即須法官有刑事訴訟法第17條各
    款所列應自行迴避，不得執行職務之情形而不自行迴避；或
    除該等情形以外，足認其執行職務有偏頗之虞者，當事人始
    得聲請法官迴避。而刑事訴訟法第18條第2款所謂聲請法官
    迴避原因之所謂「足認其執行職務有偏頗之虞者」，係指以
    一般通常之人所具有之合理觀點，對於該承辦法官能否為公
    平之裁判，均足產生懷疑；且此種懷疑之發生，存有其完全
    客觀之原因，而非僅出諸當事人自己主觀之判斷者，始足當
    之；至於訴訟上之指揮乃專屬於法院之職權，當事人之主張
    、聲請，在無礙於事實之確認以及法的解釋，適用之範圍下
    ，法院固得斟酌其請求以為訴訟之進行，但仍不得以此對當
    事人之有利與否，作為其將有不公平裁判之依據，更不得以
    此訴訟之進行與否而謂有偏頗之虞聲請法官迴避。又當事人
    聲請推事迴避，以有具體事實認其執行職務有偏頗之情形為
    限，若僅對於推事之指揮訴訟，或其訊問方法，有所不滿，
    不能指為有偏頗之虞。所謂有偏頗之虞，係指推事與訴訟關
    係人具有故舊恩怨等關係，其審判恐有不公平者而言。此有
    最高法院79年度臺抗字第318號、18年抗字第149號、19年抗
    字第285號判例可資參照。另按現行刑事訴訟法所採集中審
    理制，既要讓訴訟度程式密集而不間斷地進行，則於開始審
    判之前，即應為相當之準備，始能使審判程式密集、順暢，
    故刑事訴訟法第279條第1項規定合議庭得以庭員一人為受命
    法官，行準備程式，並就同法第273條第1項所列8款事項為
    處理，參諸此8款法定事項之內容，並不包括使被告就整個
    犯罪情節為答辯。又依同法第288條之1條規定，審判長於審
    判期日每調查一證據完畢，應詢問當事人（含被告）有無意
    見，審判長並應告知被告得提出有利之證據；同法第289條
    第1項規定，法院於審判期日調查證據完畢後，應命當事人
    及辯護人就事實及法律分別辯論之。此時，始為被告就整個
    犯罪情節為答辯之時點。
三、經查：本院98年度易字第3590號違反違反法院組織法案件，
    原由刑事第7庭法官孫萍萍審理，於民國98年9月10日，因事
    務分配而由刑事第16庭法官藍家偉接辦審理，而本件聲請人
    係於98年10月19日當日準備程序進行中，逕行聲請法官迴避
    ，有本院98年度易字第3590號案件98年10月19日準備程序筆
    錄在卷可稽（見本院98年度易字第3590號卷第63頁背面），
    故本件應認聲請人係就該件承辦法官藍家偉聲請迴避，合先
    敘明。本院審核卷內資料，現受理本案之法官，並無刑事訴
    訟法第17條所列各款法官應自行迴避而不迴避之情形。至聲
    請人依同法第18條第2款提出之聲請法官迴避之理由，其所
    憑據者無非為審判長一直阻礙聲請人的自由意見陳述，違反
    有罪推定原則云云，然依卷附98年10月19日準備程序筆錄所
    示，該次準備程序中，法官除詳細整理雙方之爭執事項，另
    就被告之答辯內容均詳加記載，並逐一確認，此有當日筆錄
    附於本院98年度易字第3590號卷可憑，足認法官並無蓄意對
    被告進行不公平審判之具體事實。又被告雖謂法官於準備程
    序時，多次不讓被告就整個犯罪情節答辯等語，縱其主張為
    實，惟據前開說明，關於被告就全部犯罪情節答辯之時點，
    係在審判期日，而非準備程序期日，被告自不能因而謂法官
    主持準備期日有何違背法定程式，並據此推認曾法官執行職
    務有偏頗之虞，有迴避之必要。況刑事訴訟法第95條所規定
    ：「訊問被告應先告知左列事項︰一、犯罪嫌疑及所犯所有
    罪名。罪名經告知後，認為應變更者，應再告知。二、得保
    持緘默，無須違背自己之意思而為陳述。三、得選任辯護人
    。四、得請求調查有利之證據。」，立法理由固為參考承認
    被告有緘默權之立法例，明定訊問被告時，應告以「無須違
    背自己之意思而為陳述」，以保障被告得自由陳述及保持緘
    默之權利，然關於被告陳述之時期，則屬法官於訴訟程序進
    行時之指揮訴訟權限，為使訴訟程序進行流暢，並集中審理
    ，法官本得依訴訟進行程度，適度指揮訴訟進行。是本件聲
    請意旨僅對法官之指揮訴訟或訊問方法有所不滿，並非有何
    具體事實足認法官執行職務有何偏頗，難認已符合聲請法官
    迴避之規定，因認聲請並非正當，應予駁回。
四、應依刑事訴訟法第220條、第21條第1項，裁定如主文。
中    華    民    國    98    年    10    月    28    日
                  刑事第十庭  審判長法  官  蔡坤湖
                                    法  官  謝昀璉
                                    法  官  呂煜仁
上正本證明與原本無異。
如不服本裁定，應於裁定送達後5日內向本院提出抗告狀。
                                    書記官  曹尚卿
中    華    民    國    98    年    10    月    28    日


司法院資訊處製作；財團法人民間司法改革基金會備份。
